【裁判字號】    88,簡上,118
【裁判日期】    890310
【裁判案由】    違反就業服務法
【裁判全文】
臺灣桃園地方法院刑事判決                        八十八年度簡上字第一一八號
    上  訴  人
    即  被  告  乙○○
                丙○○
    右二人共同
    選任辯護人  甲○○
右列被告等因違反就業服務法案件，經公訴人聲請簡易判決處刑（八十七年度偵字第
一八四三九號），不服本院中壢簡易庭八十八年五月十七日，八十八年度壢簡字第九
九號刑事簡易判決，經提起上訴，本院管轄第二審地方法院合議庭判決如左：
        主  文
原判決撤銷。
丙○○違反雇主不得未經許可聘僱他人所申請聘僱之外國人之規定，其聘僱人數為一
人，累犯，科罰金新臺幣肆萬元，如易服勞役以銀元參佰元即新臺幣玖佰元折算壹日
。乙○○無罪。
        事  實
一、丙○○在桃園縣楊梅鎮○○街二００巷一號開設「永興餐廳」，曾前於民國（下
  同）八十二年間因違反公司法案件，經臺灣新竹地方法院判決有期徒刑四月確定
    ，並於八十二年八月二十七日以易科罰金執行完畢，竟仍不知悛悔，明知Ｄａｖ
    ｉｎ  Ｎｅｎｉｖｉｅ係由乙○○所申請聘僱從事看護工作之菲律賓籍外國人，
    竟未經申請主管機關之許可，自八十七年二月二十六日每天下午五時至晚上九時
    起，以日薪新台幣（下同）三百五十元之價格，聘僱Ｄａｖｉｎ  Ｎｅｎｉｖｉ
    ｅ在其所經營上開餐廳內從事侍者、清潔等工作。嗣於八十七年十月三十日晚上
    六時許，在上開餐廳內為警當場查獲，始查悉上情。
二、案經桃園縣警察局楊梅分局報請臺灣桃園地方法院檢察署檢察官偵查聲請簡易判
    決處刑。
        理  由
壹、被告丙○○部分：
一、訊據被告丙○○固坦承Ｄａｖｉｎ  Ｎｅｎｉｖｉｅ係由被告乙○○所申請聘僱
    從事看護工作之外國人，惟矢口否認右揭犯行，辯稱：因乙○○年歲已大，由伊
    接來上開餐廳後方宿舍居住，並由Ｄａｖｉｎ  Ｎｅｎｉｖｉｅ負責照顧其生活
    起居，伊並未聘雇Ｄａｖｉｎ  Ｎｅｎｉｖｉｅ在其餐廳內從事侍者、清潔等工
    作云云。經查：被告丙○○右揭犯行業據證人即外國人Ｄａｖｉｎ  Ｎｅｎｉｖ
    ｉｅ及其子劉謦閎二人於警訊中證述明確，且互核相符，復有現場紀錄表乙份，
    在卷可稽，足堪認定。又Ｄａｖｉｎ  Ｎｅｎｉｖｉｅ係由被告乙○○所申請聘
    僱從事看護工作之菲律賓籍外國人，亦據被告乙○○於本院審理時所供承在卷，
    復為被告丙○○所不否認，雖被告丙○○迭次於警、偵訊中及本院審理時矢口否
    認有聘僱Ｄａｖｉｎ  Ｎｅｎｉｖｉｅ從事工作之犯行云云，惟被告丙○○上開
    犯行，不僅業據證人Ｄａｖｉｎ  Ｎｅｎｉｖｉｅ及劉謦閎二人先後證述綦詳，
    有如上述，且證人即現場查獲警員陳聖佑於本院審理時亦證稱查獲當天Ｄａｖｉ
    ｎ  Ｎｅｎｉｖｉｅ確在上開餐廳內從事非看護工作之洗碗清潔工作，且被告乙
    ○○當天亦不在場等語，亦核與證人Ｄａｖｉｎ  Ｎｅｎｉｖｉｅ及劉謦閎二人
    上開證述情節均相符合，應堪採信。雖證人劉謦閎事後於偵查中及本院審理時改
    稱其詞，不僅核與其本人先前證述情節不符，亦與證人Ｄａｖｉｎ  Ｎｅｎｉｖ
    ｉｅ及警員陳聖佑二人證述情節矛盾，顯係事後迴護被告丙○○之詞，是被告丙
    ○○所辯，顯係事後卸責之詞，不足採信。被告丙○○犯行已臻明確，應予依法
    論科。
二、核被告丙○○所為，係違反就業服務法第五十三條第三款雇主不得未經許可聘僱
    他人所申請聘僱之外國人之規定，其聘僱人數為一人，應依同法第五十八條第一
    項前段規定論罪。公訴人及原審均認被告丙○○所為係違反就業服務法第五十三
    條第二款以本人名義聘僱外國人為他人工作之規定云云，雖Ｄａｖｉｎ  Ｎｅｎ
    ｉｖｉｅ於右揭時地雖有受僱被告丙○○在上開餐廳內從事侍者、清潔等工作，
    惟Ｄａｖｉｎ  Ｎｅｎｉｖｉｅ仍有從事被告乙○○之看護工作，即Ｄａｖｉｎ
      Ｎｅｎｉｖｉｅ係同時從事看護被告乙○○及在上開餐廳之侍者、清潔二項工
    作，且Ｄａｖｉｎ  Ｎｅｎｉｖｉｅ係由被告乙○○所申請聘僱之外國人，亦非
    由被告丙○○所申請聘僱者，亦據被告丙○○、乙○○二人於本院審理供承在卷
    ，則被告丙○○自無可能「以『本人』名義聘僱外國人為他人工作」，至為灼然
    ，是公訴人及原審此部分所認，容有誤會，爰就被告丙○○部分除撤銷原審簡易
    處刑判決。又被告丙○○前於八十二年間因違反公司法案件，經臺灣新竹地方法
    院判處有期徒刑四月確定，並於八十二年八月二十七日以易科罰金執行完畢，此
    有刑案被告全國前案紀錄表乙份可佐，其復於五年內，再犯有期徒刑以上之本罪
    ，為累犯，應依刑法第四十七條規定加重其刑。爰審酌被告丙○○明知Ｄａｖｉ
    ｎ  Ｎｅｎｉｖｉｅ係被告乙○○所申請聘僱從事看護工作之菲律賓籍外國人，
    竟為謀一己之利，未經主管機關之許可，先後於右揭時地聘僱Ｄａｖｉｎ  Ｎｅ
    ｎｉｖｉｅ在上開餐廳內從事侍者、清潔等工作，雖其聘僱人數為一人，亦已損
    及主管機關對外國人工作管理之正確性及其犯罪後之態度等一切情狀，量處如主
    文所示之刑，並諭知易服勞役之折算標準，以資儆懲。
貳、被告乙○○部分：
一、本件公訴意旨略以：被告乙○○與被告丙○○基於犯意聯絡，未經許可，自八十
    七年二月間起，擅自將其所合法聘僱之外國人Ｄａｖｉｎ  Ｎｅｎｉｖｉｅ使至
    上開餐廳內工作，因認被告乙○○此部分所為，係違反就業服務法第五十三條第
    二款規定，應論以同法第五十八條第一項之罪責云云。
二、按犯罪事實應依證據認定之，無證據不得推定其犯罪事實，刑事訴訟法第一百五
    十四條定有明文。
三、訊據被告乙○○堅決否認上開犯行，辯稱：伊未曾使Ｄａｖｉｎ  Ｎｅｎｉｖｉ
    ｅ至上開餐廳內工作等語。經查：Ｄａｖｉｎ  Ｎｅｎｉｖｉｅ係由被告乙○○
    所申請聘僱從事看護工作之菲律賓籍外國人，業據本院認定如上，復為被告乙○
    ○所不否認，且Ｄａｖｉｎ  Ｎｅｎｉｖｉｅ先後於右揭時地雖有在被告丙○○
    上開餐廳內從事侍者、清潔等工作，亦據本院認定如上，惟Ｄａｖｉｎ  Ｎｅｎ
    ｉｖｉｅ仍同時有從事看護被告乙○○之工作，其在上開餐廳工作時間僅為每日
    下午五時起至晚上九時止而已等情，亦據證人Ｄａｖｉｎ  Ｎｅｎｉｖｉｅ於警
    訊中證述屬實，則Ｄａｖｉｎ  Ｎｅｎｉｖｉｅ於右揭時地，顯係同時從事看護
    被告乙○○及在被告丙○○上開餐廳內從事侍者、清潔等工作，應堪認定。又被
    告乙○○既係Ｄａｖｉｎ  Ｎｅｎｉｖｉｅ之雇主，復係與之同住上開餐廳後方
    宿舍，則被告乙○○對Ｄａｖｉｎ  Ｎｅｎｉｖｉｅ於右揭時地另外在上開餐廳
    內從事侍者、清潔等工作，顯亦有所認識，並為其本人所同意，亦堪認定。綜上
    所述，被告吳濟所為，應係違反就業服務法第五十三條第四款「指派所聘僱之外
    國人從事申請許可以外之工作」之規定，而非屬違反同法第五十三條第二款之規
    定，應依同法第六十二條第一項規定，處「三千元以上三萬元以下之罰鍰」之行
    政罰，亦非屬同法第五十八條第一項之刑事責任，自不為罰，至為灼然，惟原審
    未論及此，即逕依就業服務法第五十八條第一項規定論處被告乙○○罪責，揆諸
    上述，容有未合，爰就被告乙○○部分亦撤銷原審簡易判決處刑。此外，復查無
    被告乙○○確有公訴人所訴上開犯行，而指派所聘僱之外國人從事申請許可以外
    工作之行為復屬刑事不罰之行為，應依刑事訴訟法第四百五十一條之一第四項但
    書第三款、第四百五十二條規定，改用通常程序審判，並依刑事訴訟法第三百零
    一條第一項規定，諭知被告乙○○無罪之判決。
據上論斷，應依刑事訴訟法第四百五十五條之一第三項、第四百五十二條、第三百六
十九條第一項前段、第二百九十九條第一項前段、第三百零一條第一項，就業服務法
第五十三條第三款、第五十八條第一項，刑法第十一條前段、第四十七條、第四十二
條第二項，罰金罰鍰提高標準條例第二條，判決如主文。
本案經檢察官洪景明到庭執行職務
中        華        民        國    八十九    年    三    月    十七    日
                              臺灣桃園地方法院刑事第四庭
                                  審判長  法  官  鄭 景 文
                                          法  官  孫 惠 琳
                      法  官  林 晏 鵬
（被告丙○○部分不得上訴）
（被告乙○○部分得上訴）
右正本證明與原本無異。
如不服本判決，應於判決送達後十日內向本院提出上訴狀( 應附繕本 )，上訴於
臺灣高等法院。
                                          書記官  張 雅 慧
中        華        民        國   八十九   年   四   月    二十一    日
就業服務法
第五十三條
雇主不得有左列行為：
  一、聘僱或留用未經許可或許可失效之外國人。
  二、以本人名義聘僱外國人為他人工作。
  三、未經許可聘僱或留用他人所申請聘僱之外國人。
  四、指派所聘僱之外國人從事申請許可以外之工作。
第五十八條
違反第五十三條第一款、第二款或第三款規定，其聘僱或留用人數為一人者，處六月
以下有期徒刑、拘役或科或併科新臺幣九萬元以下罰金；其聘僱或留用人數為二人以
上者，處三年以下有期徒刑、拘役或科或併科新臺幣三十萬元以下罰金。
法人之代表人、法人或自然人之代理人、受雇人或其他從業人員，因執行業務犯前項
之罪者，除處罰其行為人外，對該法人或自然人亦科以前項之罰金。


司法院資訊處製作；財團法人民間司法改革基金會備份。
